臺灣高等法院高雄分院刑事裁定　　　　　110年度抗字第392號
抗　告　人
即　被　告　李進倫


選任辯護人　高宏銘律師
　　　　　　廖至中律師
上列抗告人因聲請解除限制出境等案件，不服臺灣高雄地方法院
中華民國110 年10月19日裁定（110 年度金重訴字第6 號），提
起抗告，本院裁定如下：
    主  文
抗告駁回。
    理  由
一、抗告意旨略以：抗告人即被告李進倫（下稱抗告人）因違反
    銀行法案件，經原審裁定限制出境（海）在案，嗣經抗告人
    聲請解除限制出境（海），遭原審裁定駁回在案。惟原審係
    以抗告人否認犯罪，作為否准解除限制出境（海）之裁判基
    準，有違無罪推定；又原審未考量以責付、具保等較輕微手
    段能否降低抗告人不回國受審之可能性，以兼顧抗告人之遷
    徙自由及泰國法院發現真實，亦有違比例原則，況我國與泰
    國並無簽立司法互助，原審認泰國法院可透過司法互助進行
    調查，與事實不符。再者，本件藍海地產公司代銷之HVR 建
    案會發生問題，肇因於泰國藍海公司負責人陳妙音挪用公司
    資金、製作不實財務報表，加上泰國兆豐銀行拒絕泰國藍海
    公司融資申請，導致公司資金發生缺口，無法依約給付廠商
    工程款而違約，抗告人乃在泰國聘請律師提告，如今泰國法
    院要傳喚抗告人作證，且該案件與本件銀行法有關，原審未
    准予解除限制出境（海），容有未合。爰提起抗告，請求撤
    銷原裁定，另為妥適裁定云云。
二、按限制出境（海）處分，性質上屬於限制住居之一種，目的
    在防止被告逃亡，確保被告能於審判時到庭，以利刑事訴訟
    程序之進行，是考量解除限制出境（海）與否，自應以訴訟
    之進行及證據之調查是否因此而受影響為其判斷依據。又限
    制住居、限制出境（海）僅在保全刑事偵查、審判、執行之
    順利進行，屬於刑事訴訟之保全程序，非為確定被告對於本
    案是否應負擔罪責與是否應科處刑罰之問題，故有關限制出
    境（海）之事由是否具備、是否具有限制出境（海）必要性
    之審酌，並無需如同本案有罪或無罪之判決，應採嚴格證明
    法則，將所有犯罪事實證明至「無合理懷疑之確信程度」，
    易言之，僅須依自由證明法則，對前揭要件事實證明至讓法
    院相信「很有可能如此」之程度即可。倘依卷內證據，被告
    犯罪嫌疑重大，確有出境（海）滯留他國不歸而逃亡之可能
    性存在，即足影響審判之進行或刑罰之執行，依法當得為必
    要之限制出境（海）強制處分，以確保被告到庭接受審判或
    執行。至被告是否有限制出境（海）之必要，而予以限制出
    境（海）之強制處分，以及限制出境（海）後其原因是否仍
    然存在，核屬事實認定問題，受訴法院自有依法認定裁量，
    並按訴訟進行程度及其他一切情狀，斟酌認定之權。
三、經查：抗告人因違反銀行法案件，前經原審認為犯罪嫌疑重
    大，有刑事訴訟法第93條之2 第1 項第2 款之事由（即有相
    當理由足認有逃亡之虞），且有限制出境（海）之必要，自
    民國110 年5 月29日起限制出境（海）8 月在案。又原審以
    抗告人自偵查迄今均否認犯行，惟衡酌檢察官起訴抗告人所
    引用之全案證據資料，足認抗告人涉犯上開違反銀行法之犯
    罪嫌疑重大，考量本件日後仍須持續進行準備程序及審理程
    序，依全案卷證資料及抗告人之供述，認尚有事證待查，如
    未對抗告人予以限制出境（海），則抗告人一旦出國而滯留
    國外，將來顯難進行審判。又限制出境（海）之處分，縱對
    抗告人之人身自由造成影響，但衡酌抗告人本件涉嫌非法吸
    收存款之不法犯罪所得高達新臺幣1 億元以上，數額甚鉅，
    且被害人總額高達88人，人數眾多，實屬重大經濟犯罪之刑
    事案件，倘抗告人出境後未遵期返國接受審判或執行，將嚴
    重損及國家公益及被害人權益，故對抗告人續予限制出境（
    海），與比例原則無違，亦未逾越必要程度。況且，倘案情
    發展對抗告人不利或有身陷囹圄可能時，因抗告人所涉犯為
    最輕本刑為7 年以上有期徒刑重罪，基於人性趨吉避凶之心
    理，抗告人更有滯外不歸或逃亡之虞，對本件審判之進行或
    刑罰之執行難謂無影響，因認抗告人之限制出境（海）處分
    之原因仍繼續存在。至抗告人雖以泰國曼谷南部刑事法院傳
    喚其於110 年11月9 日上午9 時到庭作證，且國內尚有家人
    及固定住所，事業及財產也均在國內，不會滯留海外等情為
    由，聲請解除限制出境（海），然衡酌我國司法實務經驗，
    被告於國內有家人、固定住居所情況下，仍不顧國內事業、
    財產及親人而棄保潛逃出境，致案件無法續行或執行之情形
    ，不計其數，認抗告人據此聲請解除出境（海），並無理由
    ，因而駁回抗告人解除限制出境（海）之聲請。經核原審已
    詳述否准抗告人聲請解除出境（海）之具體理由，所為之論
    述亦無不當。
四、抗告人雖據前情提起抗告，指摘原裁定不當云云。然查：原
    審係綜合檢察官據以起訴抗告人所引用之全案證據資料，認
    抗告人涉犯銀行法第125 條第3 項、第1 項之罪嫌重大（參
    見起訴書及原裁定所載），且抗告人尚有上述應予限制出境
    （海）之事由，並非僅以抗告人否認犯罪，作為否准解除限
    制出境（海）之基準，抗告人就此所指，顯與事實不符。再
    者，原審係以本件後續仍須進行準備程序及審理程序，依卷
    證資料及抗告人所述各情，認尚有事證待查，且抗告人涉嫌
    非法吸收存款之不法犯罪所得高達新臺幣（下同）1 億元以
    上，數額甚鉅、被害人眾多，屬重大經濟犯罪，且抗告人所
    涉犯係最輕本刑為7 年以上有期徒刑重罪，倘案情發展對其
    不利、或有身陷囹圄之可能時，基於人性趨吉避凶之心理，
    抗告人更有滯外不歸或逃亡之虞，若抗告人滯外不返國受審
    或執行，將嚴重損及國家公益及被害人權益，認抗告人之限
    制出境（海）處分原因仍繼續存在，乃繼續對抗告人予以限
    制出境（海），經核並未違反比例原則或逾越必要程度；因
    此，抗告人徒以原審未以責付、具保等代替境管，認有違其
    遷徒自由及比例原則，尚難採認。至抗告人所述泰國法院要
    傳喚其作證之案件，依抗告意旨所載，係抗告人認為藍海地
    產公司代銷HVR 建案發生問題，係肇因泰國藍海公司負責人
    陳妙音挪用公司資金、製作不實財務報表，使公司資金發生
    資金缺口，無法依約給付工程款，乃委請律師在泰國提告，
    依其所述各情，係指陳妙音有無涉嫌侵占公司資金、偽造文
    書或違反商業會計法等相關犯行之問題，與抗告人有無本件
    檢察官起訴之涉犯銀行法第125 條第3 項、第1 項後段之非
    法經營收受存款業務、其因犯罪獲取之財物達1 億元以上罪
    嫌，兩者純屬二事；況且，縱如抗告人所述，目前我國與泰
    國並無司法互助，然依現行之科技設備，倘有必要或急迫之
    情形，仍可透過其他適當方式進行（如遠距視訊等），抗告
    人據此聲請解除限制出境（海），所據理由尚屬牽強，從而
    原審認抗告人執此聲請解除出限制出境（海），為無理由，
    衡情並無不當。
五、綜上所述，原審綜合卷內事證，認本件限制抗告人出境（海
    ）之原因尚未消滅，為達保全審理或刑罰執行，仍有繼續限
    制其出境（海）之必要，因而裁定駁回抗告人解除限制出境
    （海）之聲請，所據理由合法、適當。從而，抗告意旨指摘
    原裁定不當，為無理由，應予駁回。
據上論結，應依刑事訴訟法第412 條，裁定如主文。
中    華    民    國   110    年    11    月    8     日
                  刑事第五庭    審判長法  官  簡志瑩
                                      法  官  陳美燕
                                      法  官  唐照明
以上正本證明與原本無異。
不得再抗告。
中    華    民    國   110    年    11    月    8     日
                                      書記官  梁雅華